【裁判字號】    89,台上,5690
【裁判日期】    890928
【裁判案由】    違反麻醉藥品管理條例
【裁判全文】
最高法院刑事判決                              八十九年度台上字第五六九○號
    上訴人  台灣高等法院高雄分院檢察署檢察官
    上訴人
    即被告  甲○○
右上訴人等因被告違反麻醉藥品管理條例案件，不服台灣高等法院高雄分院中華民國
八十九年六月二十一日第二審更審判決（八十九年度上更(一)字第八六號，起訴案號：
台灣屏東地方法院檢察署八十七年度偵字第三三一五、三四七四號），提起上訴，本
院判決如左：
    主  文
原判決撤銷，發回台灣高等法院高雄分院。
    理  由
本件原判決認定上訴人即被告甲○○於民國八十四年間曾因藥事法案件，經法院判處
有期徒刑一年，於八十五年四月十七日執行完畢，仍不知悔改，復基於販賣安非他命
營利之概括犯意，先向綽號「武雄」者以每五公克新台幣（下同）一萬元之價格販入
安非他命，除部分供自己施用外，以0000000000號及000000000
0號呼叫器為聯絡工具，連續於八十七年五月初某日，在屏東市○○路富興賓館五○
三室，以一小包一千元之價格販賣予李永富一次；又於八十七年五月十四日十八時許
，在同一地點，以二小包毛重一、二公克三千元之價格同時賣給李永貴、蔡翰青二人
（詳如原判決附表所示）；嗣警方於同日下午六時許前往富興賓館五○三室查緝時查
獲被告甲○○與李永貴、蔡翰青三人，並在房間洗手台下查獲被告甲○○所有預備供
販賣用之安非他命三包、空夾鏈袋一包，另自李永貴身上起出其剛向被告甲○○購買
之安非他命二包；事後警方於該處並陸續查獲欲至該五○三號房內購買安非他命之林
瑞明、李永富、郭麗淑等情。因將第一審不當之判決撤銷，改判仍論處被告甲○○連
續非法販賣化學合成麻醉藥品罪刑（累犯）。固非毫無見地。
惟查：(一)、依刑法第四十七條規定，累犯之成立，必須曾受有期徒刑之執行完畢，或
受無期徒刑或有期徒刑一部之執行而赦免後，五年以內再犯有期徒刑以上之罪者，始
足當之。所謂執行完畢，其在監獄執行期滿者，固不待言；如係經假釋出獄者，須在
無期徒刑假釋後滿十五年，或在有期徒刑所餘刑期內未經撤銷假釋者，其未執行之刑
，始得以已執行論。如其為二以上徒刑併執行者，假釋所定最低應執行之期間，合併
計算之；其所餘刑期，亦合併計算之。必於該期間內未經撤銷假釋，其未執行之刑，
始以已執行論，此觀諸刑法第七十九條第一項、第七十九條之一第一項、第三項之規
定甚明。從而，在二以上有期徒刑合併（即接續）執行之情形，經許其假釋出獄者，
不論假釋出獄前所執行之期間，是否已逾其中一罪或數罪之刑期，均應認為尚未執行
完畢，在此假釋期間內，若再犯有期徒刑以上之罪，即不得以累犯論。而有關被告之
徒刑前科執行資料，與認定被告之再犯罪應否成立累犯之待證事實，至有關係，自屬
事實審法院應於審判期日調查之證據。本件被告甲○○前於八十四年間因違反藥事法
案件，經台灣屏東地方法院判處有期徒刑一年，並經原審法院判決駁回上訴確定，台
灣屏東地方法院檢察署檢察官以八十四年度執字第二九五七號指揮書發監執行，其刑
期自八十四年九月八日起算，原應於八十五年四月十七日執行完畢；惟因其於八十一
年間另犯偽造有價證券罪，經台灣屏東地方法院判處有期徒刑四年二月確定，於八十
三年五月二十四日假釋出監，嗣撤銷假釋，台灣屏東地方法院檢察署檢察官乃以八十
五年度執更字第三八一號指揮書接續前一案件執行殘餘刑期二年三月十三日，其刑期
自八十五年四月十八日起算，至八十七年七月三十日始執行完畢；嗣被告甲○○於八
十七年一月三日自台灣屏東監獄屏東分監假釋出獄（縮刑期滿日期為八十七年六月六
日），此有台灣高等法院被告全國前案紀錄表在卷可稽（見原審上訴卷第三三至三五
頁、上更(一)卷第二八至三十頁）。依上開證據資料，應足以證明被告甲○○前於原判
決事實所認定其自八十七年五月初至同年月五月十四日止，再犯本件連續非法販賣化
學合成麻醉藥品罪，上開併合執行之有期徒刑假釋所餘之刑期未屆滿，尚不能以已執
行完畢論，自難以累犯論。乃原審未對上開顯然於判決有影響之證據予以調查，因而
誤認被告甲○○前開併執行之有期徒刑其中之有期徒刑一年於八十五年四月十七日已
執行完畢，五年以內再犯本件有期徒刑以上之罪，而依刑法第四十七條論以累犯，則
原判決即有應於審判期日調查之證據而未予調查及不適用法則之違背法令。(二)、審理
事實之法院對於卷內證據資料，如何本其經驗法則及論理法則，而為合理判斷證據之
價值及證明力，並定其取捨與所形成之心證，均應詳為闡析論敘，載明於理由內；否
則，即屬判決不載理由，其判決當然為違背法令。卷查被告甲○○於警訊時供稱：「
（你是否有販賣安非他命給林瑞明吸食？共幾次？於何時地？）我有販賣安非他命給
林瑞明吸食，共一次，是於八十七年五月十一日二十時許，在屏東市○○路與廣東路
之中日超商門口前賣給林瑞明三千元安非他命一小包，毛重一公克」、「（你是否有
販賣安非他命給李永富吸食？共幾次？於何時地？）我有販賣安非他命給李永富吸食
，共二次，第一次賣安非他命給李永富是於八十七年三月中旬十八時許，在屏東市○
○路與自由路口，賣他一千元毛重○‧五公克；第二次是於富興賓館五○三號房內，
賣給李永富一千元毛重○‧五公克，時間大約於八十七年五月初十九時左右」（見屏
警刑肅字第一四六六六號卷第四頁正、背面），於檢察官偵查中亦供稱：「（有賣給
林瑞明安非他命？）有的」、「（何時賣他？）五月初時，向我買了一公克、三千元
」、「（為何賣李永貴一‧二公克是二千元？）比較熟」、「（林瑞明說他是八十七
年三月十五日及四月二日向你買？）我只賣他我說的那一次。」、「（有賣李永富安
非他命？）有的，八十七年三月中及五月初各賣一次」（見八十七年度偵字第三三一
五號卷第九頁背面），又於第一審法院初訊時供稱：「有賣安非他命給李永貴、蔡翰
青、林瑞明、李永富等四人，沒賣給廖啟青、郭麗淑」（見八十七年度聲羈字第一０
九號卷第六頁背面）各等語，核與李永富、林瑞明於警訊時供述彼等有向被告甲○○
購買安非他命之情節大致相符（上開警卷第三四頁、三六頁背面），被告甲○○於警
訊、檢察官偵查中及第一審法院初訊時既已供明有非法販賣安非他命予林瑞明一次及
林永富二次之犯行，則被告甲○○上開檢察官偵查中及第一審法院初訊時之自白，何
以不足採信，原判決並未於理由內詳予說明，即遽以認定被告甲○○僅非法販賣安非
他命一次予李永富，未販賣安非他命予林瑞明等情（見原判決理由三、四），亦有判
決不載理由之違法。以上諸端，或為檢察官及被告甲○○上訴意旨所指摘，或為本院
得依職權調查之事項，應認原判決仍有撤銷發回更審之原因。
據上論結，應依刑事訴訟法第三百九十七條、第四百零一條，判決如主文。
中      華      民      國    八十九    年      九      月    二十八    日
                              最高法院刑事第十庭
                                  審判長法官  曾  有  田
                                        法官  陳  宗  鎮
                                        法官  劉  介  民
                                        法官  孫  增  同
                                        法官  蕭  權  閔
      右正本證明與原本無異
                                              書  記  官
中      華      民      國    八十九    年      十      月      三      日


司法院資訊處製作；財團法人民間司法改革基金會備份。
